臺灣橋頭地方法院民事裁定
110年度消債清字第32號
聲  請  人  
即債務人    潘馨惠即潘艷秋
0000000000000000

0000000000000000

代  理  人  吳武軒  法扶律師
上列當事人因消費者債務清理事件聲請清算，本院裁定如下：
    主  文
聲請人潘馨惠即潘艷秋自民國一百一十年八月二十日下午四時起
開始清算程序。
命司法事務官進行本件清算程序。
    理  由
一、聲請意旨略以：聲請人即債務人潘馨惠即潘艷秋前向金融機
    構辦理消費借貸、信用卡契約等，致積欠無擔保債務計新臺
    幣（下同）4,192,386元，因無法清償債務，乃於民國109年
    12月間向本院聲請前置調解，因無法負擔債權人所提還款方
    案而於110年1月7日調解不成立，因聲請人有不能清償債務
    或有不能清償之虞，復未經法院裁定開始更生程序或宣告破
    產，爰依法聲請准予裁定清算等語。
二、按「債務人不能清償債務或有不能清償之虞者，得依本條例
    所定更生或清算程序，清理其債務。」消費者債務清理條例
    （下稱消債條例）第3條定有明文。衡以消費者與金融機構
    間債之關係之發生，係依契約自由原則及相互間之信賴為基
    礎，此為社會經濟活動得以維繫及發展之重要支柱，債務人
    經濟窘迫，固不應任其自生自滅，債權人一方之利益，仍不
    能因之摒棄不顧。是債務人於協商程序中，自應本於個人實
    際財產及收支狀況，依最大誠信原則，商討解決方案。如終
    究不能成立協商，於聲請更生或清算時，法院審酌上開條文
    所謂「不能清償或有不能清償之虞」，自宜綜衡債務人全部
    收支、信用及財產狀況，評估是否因負擔債務，而不能維持
    最基本之生活條件；所陳報之各項花費，是否確屬必要性之
    支出；如曾有協商方案，其條件是否已無法兼顧個人生活之
    基本需求等情，為其判斷之準據。
三、經查：
  ㈠聲請人前向各金融機構辦理消費借貸、信用卡契約等，致現
    積欠無擔保債務至少4,192,386元，前即因無法清償債務，
    而於109年12月間向本院聲請前置調解，因無法負擔債權人
    所提還款方案而於110年1月7日調解不成立等情，有109年12
    月9日前置調解聲請狀所附債權人清冊、財團法人金融聯合
    徵信中心前置協商專用債權人清冊、信用報告、調解筆錄等
    件在卷可稽，堪信為真實。
  ㈡聲請人現為岡山黃昏市場包裝工，自陳時薪158元，每周約工
    作5日，每月薪資約15,800元，而其名下僅無殘值車輛，國
    泰人壽保險解約金111,539元，107、108年度皆未有申報所
    得，現未投保勞工保險等情，有財產及收入狀況說明書、勞
    工保險被保險人投保資料表、綜合所得稅各類所得資料清單
    暨國稅局財產歸屬資料清單、收入切結書、110年4月8日補
    正狀所附收入紀錄、國泰人壽保險股份有限公司110年6月18
    日國壽字第1100060773號函附卷可稽。則查無聲請人有其他
    收入來源，佐以聲請人提出收入紀錄為證，收入紀錄所示每
    月收入皆與15,800元相近，則以聲請人主張之收入來源，應
    全非虛罔，是以15,800元作為核算其現在償債能力之基礎，
    應能反映真實收入狀況。
  ㈢至支出部分，聲請人主張扶養2名未成年子女，支出扶養費3,
    000元。按直系血親相互間，互負扶養之義務，民法第1114
    條第1 款定有明文。查聲請人與配偶育有2名未成年子女分
    別為101年、104年生，未有申報所得及財產等情，有戶籍謄
    本、綜合所得稅各類所得資料清單暨國稅局財產歸屬資料清
    單等附卷可證。扶養費用部分，依消債條例第64條之2第1、
    2項，並參照民法第1118、1119條規定，其負扶養義務之程
    度，亦應考量其目前身負債務之窘境，所負擔之扶養義務能
    力，自非比一般，在無其他更為詳實之資料可供佐證之情形
    下，故本院認定以110年度高雄市最低生活費標準之1.2倍16
    ,009元為標準，則與配偶分擔2名子女扶養費後，聲請人每
    月應支出之子女扶養費應以16,009元為度（計算式：16,009
    ×2÷2＝16,009），聲請人就此主張支出子女扶養費3,000元，
    應屬可採。至聲請人個人日常生活必要費用部分，審酌聲請
    人負債之現況，基於社會經濟活動之互賴及誠信，該日常生
    活所需費用，自應節制開支，不得有超越一般人最低生活標
    準之享受，否則反失衡平，本院依消債條例第64條之2第1項
    ，參酌衛福部社會司所公告歷年最低生活費標準，110年度
    高雄市最低生活費標準13,341元之1.2倍為16,009元，則聲
    請人每月最低生活費除有特殊情形並有證據證明者外，自宜
    以此為度，始得認係必要支出。聲請人主張每月個人必要生
    活費為11,000元，尚低於上開標準16,009元，亦屬可採。
  ㈣綜上所述，以聲請人現每月之收入15,800元為其償債能力基
    準，扣除其每月個人必要生活費11,000元及扶養費3,000元
    後僅餘1,800元，而聲請人目前負債總額為4,192,386元，扣
    除保險解約金111,539元後，債務餘額為4,080,847元，以上
    開餘額按月攤還結果，約百年餘期間始能清償完畢，堪認聲
    請人確有不能清償債務或有不能清償之虞之情事。從而，聲
    請人主張已不能清償債務，聲請本院准予清算，依所舉事證
    及本院調查結果，即無不合。
四、末按「法院開始清算程序之裁定，應載明其年、月、日、時
    ，並即時發生效力。」、「法院裁定開始更生或清算程序後
    ，得命司法事務官進行更生或清算程序，必要時得選任律師
    、會計師或其他適當之自然人或法人一人為監督人或管理人
    。」，消費者債務清理條例第83條第1項、第16條第1項分別
    定有明文。本件聲請人其目前收入及財產狀況，不能履行債
    務，未償之債務亦屬不能清償，有如上述。從而，聲請人聲
    請清算，洵屬有據，應予准許，爰命司法事務官進行本件清
    算程序。
五、依消費者債務清理條例第11條第1項、第83條第1項、第16條
    第1項，裁定如主文。
中　　華　　民　　國　　110 　年　　8 　　月　　20　　日
              　　        民事庭　法　官　李姝蒓
以上正本係照原本作成。
本裁定已於110年8月20日下午4時公告。
本裁定不得抗告。
中　　華　　民　　國　　110 　年　　8 　　月　　20　　日
  　                              書記官　郭南宏